臺灣臺中地方法院刑事判決
111年度金簡上字第27號
上  訴  人  
即  被  告  卓硯彤




上列被告因洗錢防制法等案件，不服本院民國111年1月26日110
年度中金簡字第109號第一審簡易判決（聲請簡易判決處刑案號
：110年度偵字第35256號、第35257號、第35258號、第35259號
，移送併辦案號:110年度偵字第39451號），本院管轄第二審之
合議庭判決如下：
    主    文
原判決撤銷。
卓硯彤幫助犯洗錢防制法第十四條第一項之一般洗錢罪，處有期
徒刑貳月，併科罰金新臺幣貳萬元，罰金如易服勞役，以新臺幣
壹仟元折算壹日。緩刑貳年。
    犯罪事實
一、卓硯彤能預見任意將金融帳戶資料交付他人，極可能使帳戶
    資料，供作詐欺集團成員詐欺取財及掩飾或隱匿詐欺贓款所
    使用，仍基於幫助詐欺取財及幫助一般洗錢之不確定故意，
    於民國110年7月16日晚上11時50分許，在臺中市○○區○○路00
    0號統一便利商店墩隆門市，將其申請之華南商業銀行帳號0
    00000000000號帳戶（下稱華南帳戶）及中華郵政股份有限
    公司臺中市○○路○○○號00000000000000號帳戶（下稱郵局帳
    戶）之金融卡密碼更改為詐欺集團指定之號碼後，再以店到
    店之方式，將該等帳戶金融卡寄交予詐欺集團成員。嗣該詐
    欺集團成員取得上開帳戶資料後，即共同意圖為自己或他人
    不法所有，基於詐欺取財及一般洗錢之犯意聯絡，分別為下
    列犯行:
  ㈠於110年7月18日，以電話向林冠妤誆稱其在「agoda」網站之
    訂單錯誤設定，必須依指示操作以解除設定云云，致林冠妤
    陷於錯誤，遂分別於同日下午6時17分許、同日下午6時23分
    許，分別以網路轉帳之方式，分別轉帳新臺幣(下同)7,099
    元、3,012元至卓硯彤前開華南帳戶，並旋遭提領，以掩飾
    或隱匿詐欺贓款之去向，嗣林冠妤發現受騙，報警處理而查
    獲上情。
  ㈡於110年7月18日下午6時24分許，以電話向鄭登元誆稱其在「
    博奇飯店」之訂單有重複設定，必須依指示操作以解除設定
    云云，致鄭登元陷於錯誤，遂分別於同日下午6時55分許、
    同日下午6時57分許、同日晚上7時5分許，分別以網路轉帳
    之方式，分別轉帳49,963元、36,963元、9,988元至卓硯彤
    前開郵局帳戶，並旋遭提領，以掩飾或隱匿詐欺贓款之去向
    ，嗣鄭登元發現受騙，報警處理而查獲上情。
  ㈢於110年7月18日下午5時40分許，以電話向江世皓誆稱其在「
    利肯化工實業有限公司」之訂單有重複設定，必須依指示操
    作以解除設定云云，致江世皓陷於錯誤，遂於同日下午6時1
    5分許，以網路轉帳之方式，轉帳46,099元至卓硯彤前開華
    南帳戶，並旋遭提領，以掩飾或隱匿詐欺贓款之去向，嗣江
    世皓發現受騙，報警處理而查獲上情。
  ㈣於110年7月18日，以電話向吳忠芳誆稱其在電商購買之商品
    有錯誤設定，必須依指示至自動櫃員機操作以解除設定云云
    ，致吳忠芳陷於錯誤，遂分別於同日下午6時34分許及同日
    下午6時47分許，分別以自動櫃員機及網路轉帳之方式，分
    別轉帳29,987元至卓硯彤前開華南帳戶，及轉帳20,985元至
    卓硯彤前開郵局帳戶，並旋遭提領，以掩飾或隱匿詐欺贓款
    之去向，嗣吳忠芳發現受騙，報警處理而查獲上情。
　㈤於110年7月18日下午6時30分許，以電話向方建源誆稱其在商
    業旅館之訂單錯誤設定，必須依指示操作以解除設定云云，
    致方建源陷於錯誤，遂分別於同日下午6時34分及同日晚上7
    時38分許，以網路轉帳之方式，分別轉帳7,108元、22,123
    元至卓硯彤前開華南帳戶、郵局帳戶，並旋遭提領，以掩飾
    或隱匿詐欺贓款之去向，嗣方建源發現受騙，報警處理而查
    獲上情。
二、案經鄭登元、江世皓訴由臺中市政府警察局第六分局報告臺
    灣臺中地方檢察署檢察官偵查後聲請簡易判決處刑，及方建
    源訴由臺中市政府警察局第六分局報告臺灣臺中地方檢察署
    檢察官偵查後移送併辦。
    理    由
一、證據能力
    本判決認定事實所引用之被告以外之人於審判外之言詞或書
    面證據等供述證據，公訴人及被告未在言詞辯論終結前聲明
    異議，復經本庭審酌認該等證據之作成無違法、不當或顯不
    可信之情況，依刑事訴訟法第159條之5規定，均有證據能力
    ；又本案認定事實引用之卷內其餘非供述證據，並無證據證
    明係公務員違背法定程序取得，依同法第158條之4規定反面
    解釋，亦均有證據能力。
二、認定犯罪事實所憑之證據及理由
    上揭犯罪事實，業據被告卓硯彤於本院審理時坦承不諱，就
    犯罪事實一㈠部分，並有被害人林冠妤於警詢時之指證可按
    ，及被害人林冠妤提出之轉帳紀錄、LINE對話紀錄，華南帳
    戶之開戶資料及交易明細、7-11墩隆門市資料附卷可參;就
    犯罪事實一㈡部分，並有告訴人鄭登元於警詢時之指證可按
    ，及告訴人鄭登元提出之轉帳紀錄、LINE對話紀錄，郵局帳
    戶之開戶資料及交易明細附卷可參;就犯罪事實一㈢部分，並
    有告訴人江世皓於警詢時之指證可按，及告訴人江世皓提出
    之轉帳紀錄、通話紀錄、LINE對話紀錄，華南帳戶之開戶資
    料及交易明細附卷可參;就犯罪事實一㈣部分，並有被害人吳
    忠芳於警詢時之指證可按，及被害人吳忠芳提出之轉帳紀錄
    、通聯紀錄、郵局封面及內頁交易、LINE對話紀錄
　  ，郵局帳戶及華南帳戶之開戶資料及交易明細附卷可參;就
    犯罪事實一㈤部分，並有告訴人方建源於警詢時之指證可按
    ，及告訴人方建源提出之轉帳紀錄、LINE對話紀錄，華南商
    業帳戶之開戶資料及交易明細、郵局帳戶之開戶資料及交易
    明細;此外，復有被告提出之其與詐欺集團成員間LINE對話
    紀錄附卷可佐。足認被告上開任意性自白與事實相符，堪予
    採信。是本案事證明確，被告上開犯行洵堪認定，應依法論
    罪科刑。
三、論罪科刑
  ㈠核被告卓硯彤所為，係犯刑法第30條第1項前段、第339條第1
    項之幫助詐欺取財罪，及刑法第30條第1項前段、洗錢防制
    法第14條第1項之幫助一般洗錢罪。
  ㈡被告以提供華南帳戶、郵局帳戶資料之1行為，幫助詐欺集團
    成員詐欺告訴人鄭登元等5人，並掩飾或隱匿詐欺贓款之去
    向，而觸犯5次幫助詐欺取財罪及5次幫助一般洗錢罪名，為
    想像競合犯，應依刑法第55條前段規定，從較重之幫助一般
    洗錢罪處斷。
  ㈢被告本案犯行為幫助犯，爰依刑法第30條第2 項之規定，按
    正犯之刑減輕之。
　㈣被告於本院審理時自白犯行，爰依洗錢防制法第16條第2項規
    定，減輕其刑，併依刑法第70條規定，就上開2減刑規定，
    遞減之。
  ㈤爰以被告之責任為基礎，審酌：1.被告為貪圖詐欺集團員所
    應允之高額報酬，任意提供金融帳戶供他人非法使用，助長
    詐欺取財及洗錢等犯罪，所為顯有不該。2.告訴人等5人所
    受財產上損害情形。3.被告於本院審理時始坦承犯行，並已
    與有意調解之告訴人鄭登元、江世皓及被害人吳忠芳達成調
    解及依約如數賠償之犯後態度(見本院卷附本院調解程序筆
    錄及被告匯款資料照片列印本)。4.被告前無犯罪紀錄之素
    行情形，有臺灣高等法院被告前案紀錄表在卷可參。5.被告
    自陳之智識程度、家庭經濟狀況等一切情狀，量處如主文所
    示之刑，並諭知罰金如易服勞役之折算標準。
　㈥另本案並無證據證明被告有實際獲取犯罪所得之情形，是尚
    不生沒收犯罪所得之問題，附此敘明。
四、緩刑宣告
　　被告未曾因故意犯罪而受有期徒刑以上刑之宣告，並已與有
    意調解之告訴人鄭登元等3人達成調解及已依約如數賠償，
    是其已知悔悟，且經此偵審科刑程序後，應知警惕而無再犯
    之虞，故本院認所宣告之刑以暫不執行為適當，爰依刑法第
    74條第1項第1款規定，併予宣告緩刑2年，以啟自新。  
五、撤銷改判理由
    原審以被告上開犯行事證明確，予以論罪科刑，固非無見，
    惟：㈠被告於本院審理時始自白犯行，原審未及適用洗錢防
    制法第16條第2項規定，予以減輕其刑。㈡被告於本院審理時
    與有意調解之告訴人鄭登元等3人達成調解乙情，原審判決
    亦未及審酌。是原審判決既有上開未及適用或審酌情形而無
    法維持，自應由本院予以撤銷改判。 　　　　
 據上論斷，應依刑事訴訟法第455條之1第1項、第3項、第369條
第1項前段、第364條、第299條第1項前段，洗錢防制法第14條第
1項、第16條第2項，刑法第11條前段、第30條第1 項前段、第2 
項、第339 條第1 項、第55條前段、第42條第3 項前段、第74條
第1項第1款，刑法施行法第1 條之1 第1 項，判決如主文。
本案經檢察官詹常輝聲請簡易判決處刑及移送併辦，檢察官林卓
儀到庭執行職務。 
中　　華　　民　　國　　111 　年　　5 　　月　18 　　日
                  刑事第二庭  審判長法  官  陳淑芳
　　　　　　　　　                  法  官  徐煥淵
　　　　　　　　　                  法  官  王振佑
以上正本證明與原本無異。
本件不得上訴。 
                                    書記官  王淑燕
中　　華　　民　　國　　111 　年　　5 　　月　18 　　日
附錄論罪科刑法條:
刑法第30條第1項
幫助他人實行犯罪行為者，為幫助犯。雖他人不知幫助之情者，
亦同。
刑法第339條第1項
意圖為自己或第三人不法之所有，以詐術使人將本人或第三人之
物交付者，處5年以下有期徒刑、拘役或科或併科50萬元以下罰
金。
洗錢防制法第14條第1項
有第二條各款所列洗錢行為者，處7年以下有期徒刑，併科新臺
幣5百萬元以下罰金。